【裁判字號】    99,聲,305
【裁判日期】    990202
【裁判案由】    聲請具保停止羈押
【裁判全文】
臺灣高等法院刑事裁定                   99年度聲字第305號
上  訴  人
即  被  告  甲○○
選任辯護人  陳詩文律師
上列上訴人即被告因強盜等上訴案件（本院98年度上訴字第3571
號），聲請具保停止羈押，本院裁定如下：
    主  文
聲請駁回。
    理  由
一、聲請意旨略以：被告當時因精神狀況有異而有行搶之異常舉
    動，現已恢復正常，已無再犯或危害社會治安之虞。又被告
    雖於原審已受重刑之諭知，惟未必有逃亡之肇因，況被告對
    本件犯行不僅坦承不諱，部分犯行又係自首，足見已有悔悟
    之心，參以大法官釋字第665 號解釋意旨，本件應可以具保
    方式即可達到原本羈押所欲達之效果，是尚無羈押之必要，
    爰請法院准予具保停止羈押云云。
二、按法律規定羈押被告之要件，須基於維持刑事司法權之有效
    行使之重大公益要求，並符合比例原則，方得為之。且無罪
    推定原則除禁止對未經有罪判決確定之被告執行刑罰，亦禁
    止僅憑犯罪嫌疑即施予被告類似刑罰之措施，倘以重大犯罪
    嫌疑為羈押之唯一要件，即可能違背無罪推定原則。基於憲
    法保障人民身體自由之意旨，被告犯刑事訴訟法第101條第1
    項第3 款所示之罪，嫌疑重大者，且有相當理由認其有逃亡
    、湮滅、偽造、變造證據或勾串共犯或證人之虞，亦無不得
    羈押之情形，法院斟酌能否以命該被告具保、責付或限制住
    居等侵害較小之手段代替羈押後，仍認非予羈押，顯難進行
    追訴、審判或執行者，方得羈押，始符合憲法第8 條保障人
    民身體自由及第16條保障人民訴訟權之意旨，司法院釋字第
    665 號解釋著有明文。又重罪常伴有逃亡、滅證之高度可能
    ，係趨吉避凶、脫免刑責、不甘受罰之基本人性，倘一般正
    常之人，依其合理判斷，可認為該犯重罪嫌疑具有逃亡或滅
    證之相當或然率存在，即已該當「相當理由」之認定標準，
    不以達到充分可信或確定程度為必要。以量化為諭，若依客
    觀、正常之社會通念，認為其人已有超過50% 之逃亡、滅證
    可能性者，當可認為具有相當理由認為其有逃亡、滅證之虞
    （最高法院98年度台抗字第668號裁定意旨參照）。
三、經查，本件被告前經本院訊問後，認為犯強盜等罪嫌疑重大
    ，有刑事訴訟法第101條第1項第3 款情形，非予羈押，顯難
    進行審判，因而裁定執行羈押至今。而被告所涉強盜等犯行
    ，業經原審判處應執行有期徒刑12年重刑在案，顯然犯罪嫌
    疑重大，且刑法第330條加重強盜罪法定刑為7年以上有期徒
    刑，屬最輕本刑為5年以上有期徒刑之罪，有刑事訴訟法第1
    01條第1項第3款之情形，衡諸被告因已受重刑之諭知，逃匿
    以規避審判程序進行及刑罰執行之可能性甚高，仍有相當理
    由認為其有逃亡之虞，若命被告具保、責付或限制住居等侵
    害較小之手段，均不足以確保審判或執行程序之順利進行，
    依本案訴訟進度，仍有繼續羈押被告之必要，聲請意旨辯稱
    被告並無逃亡之虞云云，尚難採信。又參酌被告數次強盜犯
    行（依原審法院之認定係4次犯加重強盜罪、1次普通強盜罪
    、1 次預備強盜罪），危害社會治安甚鉅，權衡國家刑事司
    法權之有效行使、社會秩序及公共利益、被告人身自由之私
    益及防禦權受限制之程度，認對被告維持羈押處分尚屬適當
    、必要，合乎比例原則，並無違前開大法官會議解釋意旨，
    被告辯稱已坦承犯行，且有悔悟之心云云，乃係法院就量刑
    及犯後態度之審酌問題，尚與本件羈押無涉。聲請意旨所提
    事由，並不符合法定具保停止羈押之要件。另審酌被告所涉
    各項情節，其羈押原因尚未消滅，所請具保停止羈押，自難
    准許，應予駁回。
中    華    民    國    99    年      2     月   2    日
                  刑事第三庭審判長法  官  陳博志
                                  法  官  陳德民
                                  法  官  劉興浪
以上正本證明與原本無異。
如不服本裁定，應於收受送達後五日內向本院提出抗告狀。
                                  書記官  王詩涵
中    華    民    國    99    年    2     月    4     日


司法院資訊處製作；財團法人民間司法改革基金會備份。
